臺灣橋頭地方法院民事判決
111年度旗小字第181號
原      告  劉守仁公嘗

法定代理人  劉真達  
訴訟代理人  陳世明律師
            梁家豪律師
被      告  劉進豐  


訴訟代理人  劉進隆  
上列當事人間請求給付租金事件，本院於民國111年9月20日言詞
辯論終結，判決如下：
    主      文
原告之訴駁回。
訴訟費用由原告負擔。
    事實及理由
一、原告主張：被告向原告承租高雄市○○區○○段○○段0000地號土
    地（下稱系爭土地），租期自民國106年11月1日起至112年1
    0月31日止，共6年，並簽訂有高雄市私有耕地租約1份（下
    稱系爭租約）。依系爭租約之約定，被告每年應給付原告83
    0公斤之稻穀作為租金，倘以產地價格即106至110年，硬種
    （蓬萊）平均糧價新臺幣（下同）2,364元／每百公斤、2,19
    8元／每百公斤、2,166元／每百公斤、2,145元／每百公斤、2,
    304元／每百公斤折算，被告分別按年應給付19,621元、18,2
    43元、17,977元、17,803元、19,123元予原告，惟被告從10
    6至110年尚積欠租金81,957元未給付，爰依系爭租約法律關
    係提起本訴等語。聲明：被告應給付原告81,957元，及自民
    事準備狀繕本送達翌日即111年5月6日起至清償日止，按週
    年利率百分之5計算之利息。
二、被告則以：系爭土地之租金應按兩造在高雄市政府耕地租佃
    委員會調處之結果，以每年租金為稻穀235公斤計算，原告
    請求以每年830公斤計算並無理由；另就稻穀折算現金之標
    準，原告主張應以產地價格計算，但被告不同意，認為還是
    要以高雄市政府公告之全期放租公、耕地地價徵收及實物折
    徵代金標準、開徵日期之金額為準等詞置辯。
三、本院之判斷：
㈠、按耕地之租佃，依耕地三七五減租條例之規定；該條例未規
    定者，依土地法及其他法律之規定定之，耕地三七五減租條
    例第1條已有明文。是以，私人間之耕地租佃關係，除依兩
    造協議之內容履行外，另應適用耕地三七五減租條例之規定
    ，且該條例之制定，旨在改善租佃制度，安定農村社會，藉
    以促進農業生產，提高農民所得而來，立法目的即係為保護
    承租人所設，因此，地主與佃農訂立耕地租賃契約時，倘就
    適用該條例之內容產生爭議，自應以保護佃農之立場為解釋
    ，方可認與該條例之立法意旨無違。次按「耕地地租租額，
    不得超過主要作物正產品全年收穫總量千分之三百七十五；
    原約定地租超過千分之三百七十五者，減為千分之三百七十
    五；不及千分之三百七十五者，不得增加。前項所稱主要作
    物，係指依當地農業習慣種植最為普遍之作物，或實際輪植
    之作物；所稱正產品，係指農作物之主要產品而為種植之目
    的者」「耕地主要作物正產品，全年收穫總量之標準，由各
    鄉 (鎮、市、區) 公所耕地租佃委員會，按照耕地等則評議
    報請直轄市或縣 (市) 政府耕地租佃委員會評定後，報內政
    部備查」「承租人於約定主要作物生長季節改種其他作物者
    ，仍應以約定之主要作物繳租。但經出租人同意，得依當地
    當時市價折合現金或所種之其他作物繳付之」耕地三七五減
    租條例第2條、第4條、第9條分別定有明文。
㈡、經查，原告為系爭土地之所有權人，將之出租予被告，租期
    自106年11月1日起至112年10月31日止，共6年，兩造並簽訂
    有系爭租約1份等節，有土地登記謄本、系爭租約附卷可查
    （見審訴卷第169頁、第185頁），且為兩造所不爭執，是此
    部分之事實，先可認定。其次，原告雖主張被告每年應給付
    830公斤之稻穀作為承租系爭土地之租金云云；然而，系爭
    土地面積為0.3618公頃、地目為「田」、等則「17」，已有
    高雄市政府111年8月16日高市府地權字第11133329400號函
    文檢附之土地登記簿資料可查（見本院卷第241至243頁），
    且依系爭土地所在之高雄市私有耕地全年正產物收穫總產標
    準表觀察，可知與系爭土地地目、等則完全相同之土地，每
    年每甲之正產物收穫總產應為2,800台斤稻穀一情明灼（見
    本院卷第245頁）。因此，引耕地三七五減租條例第2條、第
    4條之規定，原告就系爭土地每年得請求之租額，自不得超
    過系爭土地主要作物正產品全年收穫總量之375/1000即235
    公斤稻穀，原約定地租倘有超過者，更應自動減為每年租金
    235公斤稻穀一情無疑（計算式：系爭土地面積0.3618公頃×
    每公頃為1.031甲×高雄市政府公告之正產物每年收穫總產為
    2,800台斤稻穀×每台斤為0.6公斤×375/1000＝235；小數點以
    下四捨五入），原告無視於法律之規定，猶請求每年以830
    公斤稻穀做為計算租金之依據，已無足取。
㈢、至原告在本院審理期間，固主張地目等則制度已於106年1月1
    日廢除，高雄市政府依此編訂之地目及正產物種類標準表已
    失所附麗，不應再以該表作為租金依據，故被告按兩造租約
    之約定，每年應直接給付830公斤之稻穀作為租金云云（見
    本院卷第249頁）。但地目等則制度於106年1月1日廢除後，
    兩造所簽訂之系爭租約第1點、第3點就有關系爭土地標示及
    租額，仍約明：「地目：田；等則：17」「租率：依正產物
    收穫總量千分之三百七十五為最高額，其原低千分之三百七
    十五者，從其原有約定計算」等詞明確，有系爭租約存卷可
    參（見審訴卷第169頁），則兩造在地目等則制度廢除後，
    既仍將原先地目等則內容納為系爭租約之一部，自均應受以
    系爭土地所在之高雄市政府引用地目等則制度而頒布之高雄
    市私有耕地全年正產物收穫總產標準表之拘束，應無疑義，
    原告前詞主張，亦無可採。
㈣、又原告就系爭土地每年得向被告請求之租金數額僅為235公斤
    稻穀，既如前述；且兩造就系爭租約已依耕地三七五減租條
    例第9條但書規定達成以主要作物當地當時市價折合現金以
    繳納租金之合意，為兩造所不爭執（見本院卷第207頁），
    僅在本院審理期間，就耕地三七五減租條例折合現金租金之
    「當地當時市價」標準為何各執一詞據為主張（見本院卷第
    271頁）。是本院審酌耕地三七五減租條例就所謂「當地當
    時市價」以折合現金租金之標準，並無明文規定應以何機關
    發布之價格為準，但該條例之制定，既旨在改善租佃制度、
    促進農業生產、提高農民所得而來，則在地主（原告）與佃
    農（被告）就適用該條例之內容產生爭議時，本應以保護佃
    農之立場為解釋；加以本件地主即原告提出之產地價格，雖
    分別有行政院農委會農糧署公告歷年糧價查詢資料、公糧稻
    穀收購數量、價格等資料作為依憑，堪認屬於市價之一種，
    但無論採何種方式計算，每公斤金額均高於20元（見審訴卷
    第187至195頁；本院卷第255至263頁），反之，佃農即被告
    主張以高雄市政府公告之106至110年全期放租公、耕地地價
    徵收及實物折徵代金內容作為標準，106年至109年每公斤稻
    穀折徵代金數額為17元，110年為每公斤16.5元（見本院卷
    第189至197頁），不僅低於原告之主張，較可保護佃農，且
    該金額係公有耕地出租並向民眾收取佃租之統一標準，性質
    同屬系爭土地所在之高雄市之稻穀市價之一種，更係高雄市
    政府每年例行公告者，公信力不容否認，性質復與本件之耕
    地佃租以實物折算現金之性質相似，亦與耕地三七五減租條
    例規定無扞格之處。因此，本件在兩造對於實物折算租金之
    標準各執一詞，且未見兩造有達成採取任何標準作為合意約
    定之情形下，本院認被告之主張應較為可採，並可作為系爭
    土地每年地租以當地當時市價折合現金之標準。從而，原告
    就系爭土地從106年至110年，以高雄市政府公告之106至110
    年全期放租公、耕地地價徵收及實物折徵代金內容作為標準
    ，每年以實物折算現金租金，得向被告請求之總數額應為19
    ,858元（計算式：106年至109年，每年均為235公斤×17元＝3
    ,995元，合計15,980元；110年為235公斤×16.5元＝3,878元
    ；106至110年加總為19,858元）；逾此範圍之金額，則無足
    取。
四、綜上所述，原告就系爭土地從106年至110年得向被告請求之
    租金數額為19,858元，而被告從106年至110年，已繳付27,0
    25元之租金予原告收受，為原告所不否認（見本院卷第208
    頁），故被告繳付之租金已高於原告可得收取之數額，原告
    猶依系爭租約之法律關係提起本訴，並聲明請求被告給付租
    金差額81,957元，及自民事準備狀繕本送達翌日即111年5月
    6日起至清償日止，按週年利率百分之5計算之利息，自無理
    由，應予駁回。
五、本件事證已臻明確，兩造其餘攻擊防禦方法及舉證，經核與
    判決結果不生影響，無逐一論列之必要，併予敘明。
六、本件係租佃爭議並經高雄市政府耕地租佃委員會調處後，依
    耕地三七五減租條例第26條規定移請本院審理，依法免徵裁
    判費，且至本件言詞辯論終結時，亦未發生其他訴訟費用，
    本無確定訴訟費用額之必要，惟為免將來如有訴訟費用發生
    時，得確定由何當事人負擔，仍依民事訴訟法第78條規定，
    諭知訴訟費用之負擔義務者如主文。
中　　華　　民　　國　　111 　年　　10　　月　　4 　　日
          　　　　旗山簡易庭  法　　　官  楊博欽
以上正本係照原本作成。
民事訴訟法第436條之24第2項：對於本判決之上訴，非以違背法
令為理由，不得為之。
如對本判決上訴，須於判決送達後20日內向本院提出上訴狀，並
須表明上訴理由（上訴理由應表明一、原判決所違背之法令及具
體內容。二、依訴訟資料可認為原判決有違背法令之具體事實。
），均須按他造當事人之人數附繕本。　　　　　　　　　
中　　華　　民　　國　　111 　年　　10　　月　　4 　　日
      　　　　　　　　　　　　書　記　官  陳秋燕